臺灣宜蘭地方法院刑事判決　　　　　　　 99年度訴字第334號
公　訴　人　臺灣宜蘭地方法院檢察署檢察官
被　　　告　游孟富
選任辯護人　游孟輝律師
上列被告因妨害性自主罪案件，經檢察官提起公訴（99年度偵字
第1575號），本院判決如下：
    主  文
游孟富無罪。
    理  由
壹、證據能力部分：
一、按被告以外之人於審判外之言詞或書面陳述，除法律有規定
    者外，不得作為證據，刑事訴訟法第159條第1項定有明文。
    本件關於告訴人A女於警訊中之指述，係被告以外之人於審
    判外之言詞陳述，為傳聞證據，且被告之辯護人就上開供述
    之證據能力於本院準備及審理程序中均提出爭執，應認無證
    據能力，不得採為認定被告有罪之證據。惟按刑事訴訟法第
    155條第2項規定：「無證據能力、未經合法調查之證據，不
    得作為判斷之依據。」按之「證據能力」係指可供「嚴格證
    明」使用之資格，則此一「判斷對象」，自係指須經嚴格證
    明之犯罪事實之判斷而言。亦即認定犯罪事實所憑之證據，
    不僅須具有證據能力，且須經合法之調查，否則不得作為有
    罪認定之依據。惟倘法院審理之結果，認被告被訴之犯罪事
    實並不存在，而應為無罪之諭知時，因所援為被告有利之證
    據並非作為認定犯罪事實之基礎，而係作為彈劾檢察官或自
    訴人所提證據之不具憑信性，其證據能力自無須加以嚴格限
    制。易言之，法院諭知被告無罪之判決時，即使是不具證據
    能力之傳聞證據，亦非不得資為彈劾證據使用，以供法院綜
    合研判形成心證之參考（最高法院98年度台上字第5774號判
    決要旨參照）。故就告訴人A女於警詢時之證述，雖不具有
    證據能力，惟本院得資為彈劾證據使用，以供本院綜合研判
    形成心證之參考。
二、按「被告以外之人於審判外之言詞或書面陳述，除法律有規
    定者外，不得作為證據」，刑事訴訟法第159條第1項固定有
    明文，然「鑑定之經過及其結果，應命鑑定人以言詞或報告
    」，同法第206條第1項亦規定甚明。是鑑定人以「書面」為
    鑑定報告提出於法院，依刑事訴訟法第159條第1項立法理由
    及同法第206條第1項規定，即具有證據能力。又法院或檢察
    官得囑託醫院、學校或其他相當之機關、團體為鑑定，或審
    查他人之鑑定，並準用第203條至第206條之1之規定，刑事
    訴訟法第208條第1項亦定有明文。依此，檢察官對於偵查中
    之案件，認須實施鑑定者，固應就具體個案，選任鑑定人或
    囑託鑑定機關（團體）為之；但對於司法警察機關調查中之
    案件，或有量大或急迫之情形，為因應實務之現實需求，如
    檢察官針對該類案件之性質（例如：查扣之毒品必須檢驗其
    成份、對於施用毒品之犯罪嫌疑人必須檢驗其體內有無毒品
    代謝反應、對於查扣之槍砲彈藥必須檢驗有無殺傷力、對於
    違反野生動物保育法案件必須鑑定是否屬於保育類動物案件
    等），認為當然有鑑定之必要者，經參考法務部92年5月20
    日法檢字第092080203號函送之法務部「因應刑事訴訟法修
    正工作小組」研討之刑事訴訟法修正相關議題第21則之共識
    結論，以及台灣高等法院於92年8月1日舉行之刑事訴訟法新
    制法律問題研討會第三則法律問題研討結果之多數說，基於
    檢察一體原則，得由該管檢察長對於轄區內之案件，以事前
    概括選任鑑定人或囑託鑑定機關（團體）之方式，俾便轄區
    內之司法警察官、司法警察對於調查中之此類案件，得即時
    送請事前已選任之鑑定人或囑託之鑑定機關（團體）實施鑑
    定，該鑑定人或鑑定機關（團體）亦應視同受承辦檢察官所
    選任或囑託而執行鑑定業務，其等出具之書面鑑定報告應屬
    刑事訴訟法第206條所定之傳聞例外，當具有證據能力（法
    務部92年9月1日法檢字第0920035083號函可供參照）。從而
    ，本件自告訴人內褲、外陰部、陰道深部所採集之精子細胞
    ，經由查獲之警察單位依先前轄區檢察署檢察長事前概括選
    任鑑定機關，即內政部警政署刑事警察局實施鑑定，該鑑定
    機關所出具之99年5月19日刑醫字第0990042938號鑑定書，
    即具有證據能力而得為本案之證據。被告辯稱其無證據能力
    云云，自屬無據。
三、按被告以外之人於審判外之陳述，雖不符刑事訴訟法第159
    條之1至之4等四條之規定，而經當事人於審判程序同意作為
    證據，法院審酌該言詞陳述或書面陳述作成時之情況，認為
    適當者，亦得為證據。當事人、代理人或辯護人於法院調查
    證據時，知有第159條第1項不得為證據之情形，而未於言詞
    辯論終結前聲明異議者，視為有前項之同意，刑事訴訟法第
    159條第1項、第159條之5第1項、第2項分別定有明文。
    本件公訴人及被告於本院審理時對下列所述其他證據資料，
    均未爭執其證據能力，本院審酌該等證據資料作成時之情況
    ，亦無不宜作為證據之情事，依刑事訴訟法第159條之5第2
    項規定，自均有證據能力。
貳、實體部分：
一、公訴意旨略以：被告游孟富係上展國際開發有限公司之外務
    ，於民國99年3月11日，駕駛車牌號碼2T-5298號自用小客車
    接送代號00000000之印尼籍外勞女子（○○年生，真實姓名
    年籍詳宜蘭縣政府警察局婦幼隊性侵害案件真實姓名對照表
    ，以下簡稱Ａ女）至新雇主途中，竟基於對於女子強制性交
    之犯意，於同日上午11時許，將該自用小客車行駛至宜蘭縣
    頭城鎮北宜路1段與宜三路路旁空地，並在該自用小客車後
    座，不顧Ａ女以雙手推開並以言語反對，而違反Ａ女之意願
    ，強行將其陰莖插入Ａ女陰道而為性交得逞，因認被告涉犯
    刑法第刑法第221條第1項之強制性交罪等語。
二、按犯罪事實應依證據認定之，無證據不得認定犯罪事實，刑
    事訴訟法第154條第2項定有明文。又檢察官就被告犯罪事實
    ，應負舉證責任，並指出證明之方法，同法第161條第1項亦
    有明文規定。因此，檢察官對於起訴之犯罪事實，應負提出
    證據及說服之實質舉證責任。且認定不利於被告之事實，須
    依積極證據，苟積極證據不足為不利於被告事實之認定時，
    即應為有利於被告之認定，更不必有何有利之證據（最高法
    院30年上字第816 號判例意旨參照)。 又被害人所述被害情
    形如無瑕疵可指，而就其他方面調查又與事實相符，其供述
    始足據為判決之基礎；且告訴人之告訴，係以使被告受刑事
    訴追為目的，是其陳述是否與事實相符，仍應調查其他證據
    以資審認（最高法院52年臺上字第1300號判例參照）。另認
    定犯罪事實所憑之證據，雖不以直接證據為限，間接證據亦
    包括在內；然而無論直接或間接證據，其為訴訟上之證明，
    須於通常一般之人不致有所懷疑，而得確信其為真實之程度
    者，始得據為有罪之認定，倘其證明尚未達到此一程度，而
    有合理之懷疑存在時，即無從為有罪之認定，亦有最高法院
    76年度臺上字第4986號判例可資參照。
三、本件公訴人認被告涉有前開犯嫌，無非以：(一)被告之供述、
    (二)告訴人Ａ女之證述、(三)內政部警政署刑事警察局99年5月
    19日刑醫字第0990042938號鑑定書、(四)案發現場相關位置
    圖及照片等為主要論據。訊據被告堅詞否認有妨害性自主之
    行為，辯稱當天係要向Ａ女收新台幣（下同）2,000元之體
    檢費、1,000元之辦理延長居留費用，Ａ女主動提議以與被
    告睡覺之方式抵償，其愛撫Ａ女係經雙方合意，Ａ女係自己
    脫掉褲子，惟其並未將性器插入Ａ女性器，僅有口交等語。
四、訊據被告雖辯稱並無以性器插入Ａ女性器等語，經查，證人
    即告訴人Ａ女於偵查中及本院均證稱：被告將生殖器插入我
    的生殖器內等語（偵卷第17頁、本院卷第70頁），而內政部
    警政署刑事警察局就告訴人內褲、外陰部、陰道深部所採集
    之精子細胞與被告進行比對，結果為內褲精子細胞層來自被
    告之機率較隨機人之機率高約4.89×10之18次方，Y染色體
    DNA-STR型別亦與被告相符；外陰部、陰道深部精子細胞層
    DNA與被告Y染色體DNA-STR型別相同，此有內政部警政署刑
    事警察局99年5月19日刑醫字第0990042938號鑑定書可稽（
    偵卷第7至8頁），是如被告未將其性器插入Ａ女性器，自不
    可能於Ａ女之陰道深部可採集與被告相符之精子細胞，再佐
    以被告於內政部警政署刑事警察局進行測謊，其對「（問：
    你有沒有將生殖器插入這個外勞陰道內？）沒有」、「（問
    ：本案你有沒有在車子後座將生殖器插入她的陰道內）沒有
    」均呈不實反應，亦有內政部警政署刑事警察局99年8月30
    日刑鑑字第0990120218號鑑定書可參（偵卷第25至62頁），
    是被告有將其性器插入Ａ女性器，自堪認定。是本案所應審
    究者，厥為被告與A女性交是否有違反A女意願。經查：
  (一)告訴人於本院審理時證稱案發時係穿有一點緊之牛仔褲，當
    日兩隻鞋子均未脫掉，褲子僅脫到膝蓋等語（本院卷第65
    至66頁）；然於警詢時則係指稱：被告係將我外褲及內褲脫
    去一腳後，自己也把外褲及內褲脫一半，就將他的生殖器插
    入我的生殖器（警卷第4頁背面），據此，告訴人此部分證
    言涉及被告如未經告訴人同意，是否可能於告訴人未脫下鞋
    子之情形下，將告訴人之外褲及內褲各脫下一腳，而告訴人
    就此關鍵事實，前後證述不一，告訴人之證言，已難遽信。
    再者，告訴人又指稱：被告駕車時，我是坐在副駕駛座後面
    ，被告一路上就對我毛手毛腳，有摸我大腿跟胸部，我有推
    開他的手說這樣不禮貌，但他還是一直摸；被告用左手開車
    ，用右手將我自副駕駛座後方拉到後座中間並摸我大腿內側
    ，我有用手將他撥開，但他又用手將我拉得更近，我告訴他
    這樣開車很危險，我就往後座右手窗邊假裝休息，但他還是
    一直叫我做往後座中間，被告一直重複這樣的行為等語（警
    卷第2頁背面、第4頁背面）。則依照一般車輛之內部空間，
    駕駛人於駕車時將右手伸往右後座之位置，將右後座之人拉
    往後座中間，雖非無法達到，然如右後座之人不願意或加以
    抵抗，駕駛人要在一邊駕駛汽車，一邊強拉右後座之人至後
    座中間，因雙手之施力方向、方式均不同，實屬不易，而不
    斷重覆此種行為，更非易事。況如告訴人不願意被告對其撫
    摸，其自可躲往右邊並加以抗拒，則被告自無法達其目的，
    然告訴人卻一再任由被告將其拉至後座中間以為撫摸之行為
    ，實與常理不符。此外，告訴人指稱：後來被告自交流道下
    來後，便將車輛開至空地停下，在前座摸我全身並對我親吻
    等語（本院卷第63至64頁）；被告將車輛停在案發地點後，
    將駕駛座椅被攤平，並側身把我從右後座拉近他且開始摸我
    、親我，把我外衣掀到胸部上方，解開我內衣釦子往上翻露
    出胸部，親我胸部跟嘴，之後下車從駕駛座後方車門進來，
    半蹲靠近我將我外褲及內褲脫去一腳後，自己也把外褲及內
    褲脫一半，就將他的生殖器插入我的生殖器等語（警卷第4
    頁背面），則依告訴人所述，當時車輛已經停下，且被告一
    開始係在前座對其進行撫摸、親吻，亦無使用何強暴、脅迫
    等手段，如告訴人不願被告對其親吻及撫摸，自可於此時開
    啟車門逃離，然告訴人卻僅將身體移來移去（本院卷第64頁
    ），亦與常情不合。末者，告訴人自陳案發後被告有載其至
    一位小姐家，將其行李搬至該小姐車上，該小姐即載其回上
    展公司，回上展公司有遇到另一位小姐，於簽完文件後，再
    由第一位小姐載其至新雇主家，但因為覺得丟臉，所以未將
    遭性侵之事說出等語（偵卷第16頁），惟依一般人遭受性侵
    後之反應，如遭侵害人載往他處，於遇見他人時，為避免再
    次遭受侵害，應會對他人求救以尋求庇護，然告訴人卻均無
    此類反應，證人林秋霞更證稱：當日接告訴人至新雇主處時
    ，感覺告訴人很高興並無異狀（警卷第7頁背面），是告訴
    人於案發後之反應顯與常理不同。是以，告訴人之指述存有
    前揭瑕疵，實難遽採。
  (二)又被告於案發後曾至內政部警政署刑事警察局進行測謊，其
    對「（問：你有沒有騙說她自己脫掉內外褲？）沒有」、「
    （問：你有沒有將她內外褲脫去一腳？）沒有」、「（問：
    你有沒有騙說你在開車時她從後座抱你？）沒有」均無不實
    反應，此有內政部警政署刑事警察局99年8月30日刑鑑字第
    0990120218號鑑定書可參（偵卷第25至62頁），是被告辯稱
    雙方係經合意，且係Ａ女自己脫掉褲子等語，並非不可採信
    。
  (三)綜上，告訴人之證述復有上述不合情理之處，存有瑕疵，而
    公訴人所提之其餘之證據，內政部警政署刑事警察局99年5
    月19日刑醫字第0990042938號鑑定書僅能證明被告、告訴人
    間有性交之事實，被告之供述、案發現場相關位置圖及照片
    均無從證明被告有以違反告訴人意願之方法而為性交，此外
    復無其他證據足認被告有何妨害性自主之犯行，尚不能僅憑
    其告訴人有瑕疵之單一指述，而為被告不利之認定，依前揭
    判例要旨，對於檢察官起訴被告妨害性自主之犯行，應為被
    告無罪之諭知，以昭公允。
據上論斷，應依刑事訴訟法第301條第1項，判決如主文。
本案經檢察官陳錦雯到庭執行職務。 
中    華    民    國   100    年    3     月    31    日
                  刑事第四庭審判長法  官
                    
                                  法  官

                                  法  官